臺灣花蓮地方法院民事判決　九十一年度訴字第四號
　　原　　　告　戊○○
　　原　　　告　丙○○
　　訴訟代理人　丁○○
　　被　　　告　甲　○
　　訴訟代理人　乙○○
右當事人間請求給付買賣價金事件，本院判決如左：
    主    文
原告之訴及假執行之聲請均駁回。
訴訟費用由原告戊○○負擔十分之一，餘由原告丙○○負擔。
    事    實
甲、原告方面：
  一、聲明：
    １、被告應給付原告五九六六二六元。
    ２、及其中二三八五五五元自七六年四月七日起，其中三五八０七一元自七八年
        四月四日起，均至清償日止按年息百分之五計算之利息。
    ３、請依職權准予宣告假執行。
  二、陳述：
    １、原告主張被告甲○承買渠等所有房地（房屋所有權人為戊○○、土地所有權
        人為戊○○及丙○○；坐落於花蓮縣吉安鄉宜昌一八一之七０號之房屋及土
        地），總價一三０萬元，其中一百二十萬元貸款給付，另十萬元價金迄今未
        付。雖七四年一月十四日訂立買賣契約時，承買人記載為林佳慶，但實際上
        之買受人就是甲○，林佳慶為甲○之子，是甲○買房地，而登記於林佳慶名
        下。既實際承買人是甲○，自得向其主張價金十萬元之請求。
    ２、甲○承買上揭不動產時，需要貸款一百二十萬元，經原告丙○○及妻子丁○○擔任連帶保證人才貸得。其後甲○經濟發生困難，七四年一月二十日至七
        五年四月二十三日原告丙○○借給甲○繳納本息，共計利息三八五五五元本
        金十萬元，雙方約定清償日為七六年四月七日，該款項並未時效消滅，原告
        丙○○自得向被告甲○主張借款返還請求權，及清償日後之遲延利息。
    ３、前開房地因欠繳利息於七十六年七月二十三日被查封，而於七十八年拍賣，
        原告丙○○及妻子丁○○為保證人，七十八年四月三日不得已向合庫代償三
        五八０七一元，該款項也是甲○向丙○○借款而支付，原告丙○○自得向被
        告甲○主張借款返還請求權，及借款次日起之遲延利息。
  三、證據：
    １、買賣契約書（承買人林佳慶、出賣人戊○○及丙○○）影本。
    ２、丙○○借款給甲○支付本息之存摺利息收據單影本（計一三八五五五元）。
    ３、拍賣後代償款項丙○○之支票轉帳清償等資料影本（計三五八０七一元）。
乙、被告方面：
  一、聲明：駁回原告之訴及假執行之聲請。
  二、陳述：
    １、買賣契約之承買人是甲○，十萬元之尾款有付清但無任何證據保留下來，而
        且該款項就算未付也已經時效消滅了。
    ２、一百二十萬元之貸款已經交付賣方，當時貸款的債務人是林全孝（甲○之夫
        ，已過世，甲○已經拋棄繼承在案），林佳慶只是甲○買進房地之後產權登
        記名義人，並非買賣關係之當事人。
    ３、事實上甲○並未向丙○○借款，更無所謂之清償期限，即使有借款也超過十
        五年時效。
    理    由
一、本件雙方就七十四年一月十四日坐落於花蓮縣吉安鄉宜昌一八一之七０號之房地
    買賣契約之實際承買人為甲○者，並無爭執，關於買賣關係而衍生承買人之權利
    義務自應由甲○承擔，自勘認定，該買賣價金一百三十萬元，其中一百二十萬元
    為貸款，且銀行貸款之債務人為林全孝亦為雙方所共認（亦有利息收據戶名足參
    ），先予敘明。
    雙方爭執者（貸款並未正常繳息之下而衍生）：
  １、原告丙○○稱：在七十四、五年間，伊借款給甲○繳本息計一三八五五五元；
                    七十八年間，伊又借款給甲○償還本息計三五八０七一元。
  ２、被告甲○辯稱：否認向陳明宗借款。陳明宗所提出利息計算書等無意見，但是
                    幫林全孝繳的，林全孝過世後原告已經拋棄繼承。
二、關於買賣價金十萬元部分：
  １、雖原告提出之買賣契約書影本載明，承買人林佳慶、出賣人戊○○及丙○○，
      但兩造就被告甲○為本件買賣關係之實際當事人並無爭執，被告甲○當承擔買
      賣價金支付之義務，足以認定。被告甲○又無法證實已經依約繳清價金，原告
      所陳稱之買賣價金請求權應勘認定（只是這個權利時效消滅）。
  ２、民法第一二五條請求權，因十五年間不行使而消滅。本件買賣契約訂於七十四
      年一月十四日，契約中載明甲○買厝後貸款一百二十萬元，不足十萬元，代書
      以林全孝、林佳慶為債務人開本票（見卷第十頁），而該本票之發票日為七十
      四年四月十六日（見卷第六四頁），可見買賣價金之清償期為七十四年四月十
      六日，迄今確實已消滅時效，被告之抗辯自屬可採。原告之請求，自無理由，
      應予駁回。
三、關於其他借款部分：
  １、原告丙○○所列計之數額有起訴狀所附之證物供參（見卷第二四至二八頁及第
      三七頁），亦為被告所不爭執，發生質疑者僅為究竟何人為借款人。
      原告丙○○指稱被告甲○為借款人，借款用來給付上開房屋之貸款本息，該貸
      款之銀行借款人為林全孝，所以款項進入林全孝之帳戶，甲○是實際之借款人
      ，當然要還款。被告甲○則完全否認有借款。
  ２、原告丙○○所主張甲○借款之事實，所提出之證據卻是丙○○將款項轉入林全
      孝帳戶之證據，雖甲○與林全孝為夫妻關係，但彼此人格互異各別獨立，原告
      丙○○所陳述者，自當舉證證明被告甲○向伊借款，而要求伊將款項轉入林全
      孝帳戶始可。
      換言之，甲向乙借款，要求乙將款項匯入丙帳戶，而後乙款項進入丙帳戶，只
      要乙能證明「甲要求乙將款項匯入丙帳戶」，雖款項未進入甲帳戶，甲乙間借
      貸關係仍屬存在（本院並於九十一年三月五日當庭闡明）。
      但原告丙○○始終未為相關之舉證責任。
  ３、雖然可以證實甲○為買賣契約之承買人，但已經向銀行融資一百二十萬元作為
      買賣價金，該部分之價金給付關係就告一個段落。是誰向銀行融資借款來給付
      買賣價金，即使存有社會生活上之先後關係，這個借款契約與這個買賣契約是
      各自獨立而發生的，不一定買賣契約的當事人就一定是借款契約的當事人。本
      案證據上顯示，買賣契約之承買人為甲○，但向銀行融資借款之債務人是林全
      孝，二者並不一致，證據上僅足以顯示丙○○轉款進入林全孝之帳戶，不足以
      證實原告所稱「甲○向伊借款，而要求伊將款項轉入林全孝帳戶」，客觀上證
      據無法顯示借貸關係存於丙○○及甲○之間，自屬欠缺訴訟標的法律關係要件
      ，原告之訴自無理由，而應予駁回。
四、原告主張之買賣價金時效消滅而無理由，借款債權因無法證明甲○為借款人而無
    理由（借款債權時效消滅與否已無認定之必要），假扣押之請求自無必要，併予
    駁回。
    至於原告所提出「房屋買賣證明書（含相關之稅捐處函）、房屋讓渡書、房屋買
　　賣證明契約書、房屋讓渡書」等（見卷第十九至二三頁），前二者是甲○向第三
　　人承買之契約書，後二者是載明丁○○為承買人，而出賣人空白之契約書（原告
　　訴訟代理人稱丁○○稱是被告甲○持之借款之擔保），該部分之承買人為丁○○
　　與本件原告二人無涉（權利義務之主體是丁○○，而本案權利義務之主體是原告
　　二人，自不應互相混淆），而出賣人記載為空白，自無再為認定之必要，就此敘
　　明。
五、據上論結，本件原告之訴為無理由，依民事訴訟法第七十八條、第八十五條第一
    項但書，判決如主文。
中　　　華　　　民　　　國　　九十一　　年　　　三　　　月　　二十七　　日
　　　　　　　　　　　　臺灣花蓮地方法院民事庭
~B法　　　官　陳心弘
右正本証明與原本無異。
如對本判決不服，應於送達後廿日內，向本院提出上訴狀（應抄附繕本）。
~B法院書記官　吳金寶
中　　　華　　　民　　　國　　九十一　　年　　　三　　　月　　二十九　　日
